臺灣台北地方法院民事判決　九十一年重訴字第九三二號
　　原　　　告　台灣全錄股份有限公司
　　法定代理人　甲○○
　　訴訟代理人　乙○○
　　被　　　告　丙○○
右當事人間請求損害賠償事件，本院判決如左：
    主　　　文
被告應給付原告新台幣貳仟捌佰伍拾捌萬元，及自民國九十一年八月二十二日起至清
償日止，按年息百分之五計算之利息。
訴訟費用由被告負擔。
本判決於原告以新台幣壹仟萬元供擔保後，得假執行。
    事    實
甲、原告方面：
一、聲明：如主文第一項所示。
二、陳述略稱：
(一)本案原告對被告丙○○請求之訴訟標的為民法第一百八十四條第一項前段：「因
    故意或過失，不法侵害他人之權利者，負損害賠償責任。」，先予敘明。
(二)本案被告丙○○以侵占與詐欺手法不法取得原告押標金十七筆，茲將其各筆侵占
    等情形說明如下：
１、被告丙○○以台灣糖業股份有限公司營業處蜜鄰營業所裝修工程為由，於民國（
    下同）九十年元月八日向原告借支押標金新台幣（下同）三百萬元整，該筆款項
    由原告開立發票日九十年元月十二日，金額三百萬元整，付款人中國信託商業銀
    行敦北分行之支票，於九十年元月十二日由被告丙○○傢俱部同事林俊傑代為領
    取再轉交給被告丙○○，然被告丙○○以投標單位要求須將原告支票換成中國信
    託商業銀行敦北分行支票，惟該案未得標，經投標單位將該支票退還原告，惟被
    告丙○○竟將該支票於九十年一月十九日其中二百四十萬元換成受款人中央銀行
    ，付款人中國信託商業銀行敦北分行之支票，然後交還原告以沖轉被告丙○○於
    八十九年八月二十八日中央銀行裝修工程之押標金二百四十二萬元（其中二萬元
    由被告丙○○以現金返還）；另外六十萬元則由佘員換成台灣銀行營業部之支票
    ，然後於九十年一月十九日存入被告丙○○所有帳號000000000000之戶頭裡。
２、被告丙○○以公務人員暨培訓委員會玉衡樓裝修工程為由，於九十年二月五日向
    原告借支押標金二百萬元整，該筆款項由原告開立發票日九十年二月五日金額二
    百萬元，付款人中國信託商業銀行敦北分行之支票，於九十年二月五日由被告丙
    ○○傢俱部同事林俊傑代為領取再轉交給被告丙○○，然被告丙○○以投標單位
    要求須將原告支票換成中國信託商業銀行敦北分行本行支票，惟該工程原告未得
    標，經原告委任被告丙○○將該中國信託商業銀行敦北分行支票取回，然被告丙
    ○○竟將該支票於九十年二月十九日存入被告丙○○中國信託商業銀行敦北分行
    帳號000-00-0000000之戶頭裡。
３、被告丙○○以主計處老舊辦公室改建樓裝修工程為由，於九十年三月十三日向原
    告借支押標金一百二十五萬元整，該筆款項由原告開立發票日九十年三月十三日
    金額一百二十五萬元整，付款人中國信託商業銀行敦北分行之支票，於九十年三
    月十三日由佘員傢俱部同事林俊傑代為領取再轉交給被告丙○○，然被告丙○○
    以投標單位要求須將原告支票換成中國信託商業銀行敦北分行本行支票，惟該工
    程原告未得標，經原告委任被告丙○○將該中國信託商業銀行敦北分行之支票取
    回，然被告丙○○竟將該支票於民國九十年三月二十日存入被告丙○○所有帳號
    000000000000之戶頭裡。
４、被告丙○○以台北大眾捷運股份有限公司電腦機房暨網路建制採購案為由，於九
    十年四月四日向原告借支押標金一百九十萬元整，該筆款項由原告開立發票日九
    十年四月四日金額一百九十萬元整，付款人中國信託商業銀行敦北分行之支票，
    於九十年四月四日由被告丙○○領取，然被告丙○○未投標，竟將該支票於九十
    年四月四日存入被告丙○○所有帳號000000000000之戶頭裡。
５、被告丙○○以臺大醫院公管院區整建中央監控系統工程為由，於九十年四月十六
    日向原告借支押標金一百六十八萬元整，該筆款項由原告開立發票日九十年四月
    十六日金額一百六十八萬元整，付款人中國信託商業銀行敦北分行之支票，於九
    十年四月十六日由佘員傢俱部同事林俊傑代為領取再轉交給佘員，然被告丙○○
    以投標單位要求須將原告支票換成中國信託商業銀行敦北分行本行支票，惟該工
    程原告未得標，經原告委任被告丙○○將該中國信託商業銀行敦北分行之支票取
    回，然被告丙○○竟將該支票於九十年四月十九日存入被告丙○○所有帳號000
    000000000之戶頭裡。
６、被告丙○○以台北縣五股工業區勞工活動中心設備採購為由，於九十年四月二十
    三日向原告借支押標金一百三十三萬元整，該筆款項由原告開立發票日九十年四
    月二十三五日金額一百三十三萬元整，付款人中國信託商業銀行敦北分行之支票
    ，於九十年四月二十三日由被告丙○○傢俱部同事徐明甄代為領取再轉交給被告
    丙○○，然被告丙○○以投標單位要求須將原告支票換成中國信託商業銀行敦北
    分行本行支票，惟該工程原告未得標，經原告委任被告丙○○將該中國信託商業
    銀行敦北分行之支票取回，然被告丙○○竟於九十年四月二十六日將該支票其中
    金額玖拾萬元整存入丙○○中國信託商業銀行敦北分行帳號000-00-0000000  之
    戶頭裏，其中金額四十三萬元整存入佘員所有帳號000000000000中。
７、被告丙○○以中華電信國際電信分公司機線工程為由，於九十年四月三十日向原
    告借支押標金一百五十萬元整，該筆款項由原告開立發票日九十年四月三十日金
    額一百五十萬元整，付款人中國信託商業銀行敦北分行之支票，於九十年四月三
    十日由被告丙○○傢俱部同事林俊傑代為領取再轉交給被告丙○○，然被告丙○
    ○以投標單位要求須將原告支票換成中國信託商業銀行敦北分行本行支票，惟該
    工程原告未得標，經原告委任被告丙○○將該中國信託商業銀行敦北分行之支票
    取回，然被告丙○○竟將該支票於九十年五月九日存入被告丙○○所有帳號000
    000000000中。
８、被告丙○○以國立編譯管辦公大樓新建裝修及視聽工程為由，於九十年六月五日
    向原告借支押標金三百萬元整，該筆款項由原告開立發票日九十年六月五日金額
    三百萬元整，付款人中國信託商業銀行敦北分行之支票，於九十年六月五日由被
    告丙○○傢俱部同事徐明甄代為領取再轉交給被告丙○○，然被告丙○○以投標
    單位要求須將原告支票換成中國信託商業銀行敦北分行本行支票，惟該工程原告
    未得標，經原告委任被告丙○○將該中國信託商業銀行敦北分行之支票取回，然
    被告丙○○竟將該支票於民國九十年六月七日存入被告丙○○所有帳號
    00000000000 0之戶頭裡。
９、被告丙○○以內政部警政署刑事警察局通訊監察光碟備份系統暨機房工程為由，
    於九十年六月十五日向原告借支押標金一百三十五萬元整，該筆款項由原告開立
    發票日九十年六月十五日金額一百三十五萬元整，付款人中國信託商業銀行敦北
    分行之支票，於九十年六月十五日由被告丙○○傢俱部同事林俊傑代為領取再轉
    交給被告丙○○，然被告丙○○以投標單位要求須將原告支票換成中國信託商業
    銀行敦北分行本行支票，惟該工程原告未得標，經原告委任被告丙○○將該中國
    信託商業銀行之支票取回，然被告丙○○竟將該支票於九十年六月二十六日存入
    佘員所有帳號000000000000之戶頭裡。
１０被告丙○○以合作金庫銀行股份有限公司新店分行整修工程為由，於九十年九月
    二十四日向原告借支押標金五十萬元整，該筆款項由原告開立發票日九十年九月
    二十四日金額五十萬元整，付款人中國信託商業銀行敦北分行之支票，於九十年
    九月二十四日由被告丙○○傢俱部同事林俊傑代為領取再轉交給被告丙○○，然
    被告丙○○以投標單位要求須將原告支票換成中國信託商業銀行敦北分行本行支
    票，惟該工程原告未得標，經原告委任被告丙○○將該中國信託商業銀行之支票
    取回，然被告丙○○竟將該支票於九十年二月十九日存入被告丙○○所有帳號
    000000000000之戶頭裡。
１１被告丙○○以刑事警察局裝修工程為由，於九十年九月二十四日向原告借支押標
    金三十萬元整，該筆款項由原告開立發票日九十年九月二十四日金額三十萬元整
    ，付款人中國信託商業銀行敦北分行之支票，於九十年二月五日由被告丙○○傢
    俱部同事林俊傑代為領取再轉交給被告丙○○，然被告丙○○以投標單位要求須
    將原告支票換成中國信託商業銀行敦北分行本行支票，然被告丙○○未投標，竟
    將該支票於九十年二月十九日存入被告丙○○所有帳號000000000000之戶頭裡。
１２被告丙○○以財團法人醫藥品查驗中心醒吾大樓三樓辦公房舍裝修工程為由，於
    九十年十月八日向原告借支押標金九十萬元整，該筆款項由原告開立發票日九十
    年十月八日金額九十萬元整，付款人中國信託商業銀行敦北分行之支票，於九十
    年十月八日由被告丙○○傢俱部同事林俊傑代為領取再轉交給被告丙○○，然被
    告丙○○以投標單位要求須將原告支票換成中國信託商業銀行敦北分行本行支票
    ，惟該工程原告未得標，經原告委任被告丙○○將該中國信託商業銀行敦北分行
    之支票取回，然被告丙○○竟將該支票於九十年十月八日存入佘員所有帳號
    000000000000之戶頭裡。
１３被告丙○○以台中市警察局第一分局公益派出所變更用途裝修工程為由，於九十
    年十月二十四日向原告借支押標金一百二十萬元整，該筆款項由原告開立發票日
    九十年十月二十四日金額一百二十萬元整，付款人中國信託商業銀行敦北分行之
    支票，於九十年十月二十四日由被告丙○○傢俱部同事陳盛豪代為領取再轉交給
    被告丙○○，然被告丙○○以投標單位要求須將原告支票換成中國信託商業銀行
    敦北分行本行支票一百萬元及華南銀行民生分行支票二十萬元，惟該工程原告未
    得標，經原告委任被告丙○○將該中國信託商業銀行之支票取回，然被告丙○○
    竟將該支票於九十年十月二十九日存入被告丙○○所有帳號000000000000之戶頭
    裡。
１４被告丙○○以台灣省菸酒公賣局台中分局開放門市部裝修工程為由，於九十年十
    一月十四日向原告借支押標金四十萬元整，該筆款項由原告開立發票日九十年十
    一月十四日金額四十萬元整，付款人中國信託商業銀行敦北分行之支票，於九十
    年十一月十四日由被告丙○○親自領取，然被告丙○○以投標單位要求須將原告
    支票換成華南銀行民生分行支票，惟被告丙○○未去投標，竟將該支票於九十年
    十一月二十九日存入被告丙○○所有帳號000000000000之戶頭裡。
１５被告丙○○以貴陽、博愛大樓暨博愛營區監視系統改善工程為由，於九十年十一
    月二十六日向原告借支押標金二十九萬元整，該筆款項由原告開立發票日九十年
    十一月二十六日金額二十九萬元整，付款人中國信託商業銀行敦北分行之支票，
    於九十年十一月二十六日由被告丙○○傢俱部同事林俊傑代為領取再轉交給被告
    丙○○，然被告丙○○以投標單位要求須將原告支票換成中國信託商業銀行敦北
    分行本行支票，惟該工程原告未得標，經原告委任被告丙○○將該中國信託商業
    銀行敦北分行之支票取回，然被告丙○○竟將該支票於九十年十一月二十八日存
    入佘員所有帳號000000000000之戶頭裡。
１６被告丙○○以台糖量販事業部楠梓量販店網路建制工程為由，於九十年八月二十
    三日向原告借支押標金九十八萬元整，該筆款項由原告開立發票日九十年八月二
    十三日金額九十八萬元整，付款人中國信託商業銀行敦北分行之支票，於九十年
    八月二十三日由被告丙○○親自領取，然被告丙○○以投標單位要求須將原告支
    票換成華南銀行民生分行支票金額分別為五十萬元及四十八萬元，惟該工程原告
    未得標，經原告委任被告丙○○將該中國信託商業銀行之支票取回，然被告丙○
    ○竟將該二張支票分別於九十年八月二十七日及八月二十九日存入被告丙○○所
    有帳號分別為000000000000及00000000000戶頭裡。
１７被告丙○○以國立台灣科學教育館遷建新館為由，於九十年十二月六日委託被告
    傢俱部同事葉嘉妮代理被告向原告借支押標金七百萬元整，該筆款項由原告開立
    發票日九十年十二月六日金額七百萬元整，付款人中國信託商業銀行敦北分行之
    支票，於九十年十二月六日由被告丙○○傢俱部同事林俊傑代為領取再轉交給被
    告丙○○，然被告丙○○以投標單位要求須將原告支票換成中國信託商業銀行敦
    北分行本行支票，惟該工程原告未得標，經原告委任被告丙○○將該中國信託商
    業銀行敦北分行之支票取回，然被告丙○○竟將該支票於九十一年一月十一日存
    入被告丙○○所有帳號000000000000之戶頭裡。綜前述被告丙○○計侵占押標金
    合計二千八百五十八萬元整。
(三)按被告丙○○除第一件投標工程係侵占押標金外，其餘十六件係以詐欺手法向原
    告騙取押標金，其行為與民法第一百八十四條第一項前段所定之要件相符。被告
    丙○○應賠償原告二千八百五十八萬元。
三、證據：提出侵占明細表、支出傳票、借支單、投標須知、支票等文件影本為證。
乙、被告方面：
    被告未於言詞辯論期日到場，亦未提出書狀作何聲明或陳述。
    理    由
甲、程序方面：
    本件被告未於言詞辯論期日到場，查無民事訴訟法第三百八十六條所列各款情形
    ，爰依原告之聲請，由其一造辯論而為判決。
乙、得心證之理由：
    按因故意或過失，不法侵害他人權利者，負損害賠償責任，民法第一百八十四條
    第一項定有明文。經查，原告主張之事實，已據其提出與所述相符之侵占明細表
    、支出傳票、借支單、投標須知、支票等文件影本為證，被告則對於原告所主張
    之事實，已於相當時期受合法通知，而於言詞辯論期日不到場，亦未提出準備書
    狀爭執，堪信原告之主張為真實。從而，參之前揭條文之說明，原告依侵權行為
    之法律關係，請求被告給付二千八百五十八萬元，及自起訴狀繕本送達之翌日即
    九十一年八月二十二日起至清償日止，按年息百分之五計算之利息，為有理由，
    應予准許。
丙、假執行之宣告：
    原告陳明願供擔保，請求宣告假執行，核無不合，茲酌定相當之擔保金額，予以
    准許。
丁、結論：
    本件原告之訴為有理由，依民事訴訟法第三百八十五條第一項前段、第七十八條
    、第三百九十條第二項，判決如主文。
中　　　華　　　民　　　國　　九十一　　年　　  九　　月　　　二十六　　日
　　　　　　　　　　　　　　　　　　　民事第六庭　法　　　官　黃蓓蓓
右為正本係照原本作成
如對本判決上訴，須於判決送達後廿日內向本院提出上訴狀
中　　　華　　　民　　　國　　九十一　　年　　  九　　月　　　二十七　　日
　　　　　　　　　　　　　　　　　　　　　　　　　法院書記官　柯金珠
